臺北高等行政法院判決　　　　　　　　　　　　　　　九十年度訴字第四六九二號
　　　　　　　　　　　　　　　.
　　原　　　告　甲○○
　　被　　　告　財政部
　　代　表　人　李庸三部長）.
　　訴訟代理人　乙○○
右當事人間因限制出境事件，原告不服行政院中華民國九十年五月九日台九十訴字第
○二四二○三號訴願決定，提起行政訴訟，本院判決如左：
　　主  文
原告之訴駁回。
訴訟費用由原告負擔。
　　事  實
一、事實概要：
    原告因滯欠土地增值稅額計新台幣（下同）三七、○六三、九九九元，滯納金五
    、五五九、五九九元及利息一八二、九七七元，合計四二、八○六、五七五元，
    在行政救濟程序中，經高雄縣政府稅捐稽徵處以其欠繳稅款已達限制欠稅人或欠
    稅營利事業負責人出境實施辦法第二條第三項規定限制出境金額標準，乃依稅捐
    稽徵法第二十四條第三項規定，報由被告以民國九十年一月十日台財稅第○九○
    ○○○○三九二號函請內政部警政署入出境管理局以九十年一月十八日（九○）
    境愛岑字第一二七六六號函限制原告出境。原告不服，提起訴願，經遭決定駁回
    ，遂向本院提起行政訴訟。
二、兩造聲明：
　(一)原告聲明（原告未於言詞辯論期日到場，茲據其起訴狀所載）：
    訴願決定及原處分均撤銷。
  (二)被告聲明：
    1.駁回原告之訴。
    2.訴訟費用由原告負擔。
三、兩造之爭點：系爭土地增值稅事件尚未確定，被告是否得限制原告出境？
  (一)原告主張之理由（原告未於言詞辯論期日到場，據其所提訴狀主張如左）：
    原告與高雄縣政府稅捐稽徵處間土地增值稅行政訴訟事件，業經高雄高等行政法
    院八十九年度訴字第一九六號受理中，尚未判決確定，則被告在該案件尚未判決
    確定以前，即對原告處分禁止出國，顯有違誤。
  (二)被告主張之理由：
    1.按「．．納稅義務人欠繳應納稅捐達一定金額者，得由司法機關或財政部函請
      內政部警政署入出境管理局限制其出境；其為營利事業，得限制其負責人出境
      。但已提供相當擔保者，應解除其限制。其實施辦法，由行政院定之。」為稅
      捐稽徵法第二十四條第三項所明定。次按「在中華民國境內居住之個人或在中
      華民國境內之營利事業，其已確定之應納稅捐或關稅逾法定期限尚未繳納，其
      欠繳稅款及已確定之罰鍰單計或合計，個人在新台幣五十萬元以上，營利事業
      在新台幣一百萬元以上者，由稅捐稽徵機關或海關報請財政部函請內政部入出
      境管理局限制該欠稅人或欠稅營利事業負責人出境。．．第一項所稱之個人或
      營利事業，欠繳應納稅捐或關稅，在行政救濟程序終結前，個人在新台幣七十
      五萬元以上，營利事業在新台幣一百五十萬元以上者，稅捐稽徵機關或海關得
      報請財政部函請內政部入出境管理局限制該欠稅人或欠稅營利事業負責人出境
      。」為限制欠稅人或欠稅營利事業負責人出境實施辦法第二條第一、三項所明
      定。末按「．．個人或營利事業欠繳應納稅捐，而提起行政救濟終結前，原則
      上應免予限制該欠稅人或欠稅營利事業負責人出境，但有左列情形之一，且合
      於『限制欠稅人或欠稅營利事業負責人出境實施辦法』第二條第三項規定之限
      制出境標準者，應予限制出境：（一）納稅義務人經復查決定仍有應納稅額，
      而未繳納半數或提供相當擔保而提起訴願，經審酌確有限制出境之必要者。」
      為被告八十五年八月十五日台財稅第八五一九一五○三六號函所明釋。
    2.原告因滯欠土地增值稅額計三七、○六三、九九九元，滯納金五、五五九、五
      九九元及利息一八二、九七七元，合計四二、八○六、五七五元，（高雄縣大
      社鄉○○○段七○之一○號），且原告申經高雄縣政府稅捐稽徵處復查決定仍
      有應納稅額，而未繳納半數或提供相當擔保而提起訴願，其欠稅額已達限制欠
      稅人出境之金額標準，高雄縣政府稅捐稽徵處依首揭規定，函報被告函請境管
      局限制原告出境，洵無違誤。
    3.原告訴稱與高雄縣政府稅捐稽徵處土地增值稅行政訴訟事件，業經高雄高等行
      政法院八十九年度訴字第一九六號受理中，尚未判決確定，在該案件尚未判決
      確定以前，即對其處分禁止出國，顯有違誤云云。查原告土地增值稅事件雖提
      起行政救濟，經高雄高等行政法院八十九年度訴字第一九六號判決駁回，目前
      仍在最高行政法院上訴中，尚未判決確定，惟因原告申經高雄縣政府稅捐稽徵
      處復查決定仍有應納稅額，而未繳納半數或提供相當擔保而提起訴願，其欠稅
      額已達限制出境實施辦法第二條第三款所定限制出境金額標準，被告依首揭規
      定限制原告出境，以保全稅捐，於法並無不合。
　　理  由
甲、程序方面：
一、本件原告經合法通知，無正當理由而未於言詞辯論期日到場，核無行政訴訟法第
    二百十八條準用民事訴訟法第三百八十六條各款所列情形，爰依被告之聲請由其
    一造辯論而為判決，合先敘明。
二、查本件被告機關代表人於本院九十一年三月二十六日審理時，已由「顏慶章」變
    更為「李庸三」，茲該代表人李庸三具狀聲明承受訴訟，核與行政訴訟法第一百
    八十一條規定並無不合，應予准許，併予敘明。
乙、實體方面：
一、按「納稅義務人欠繳應納稅捐達一定金額者，得由司法機關或財政部函請內政部
    警政署入出境管理局限制其出境。」、「滯納金、利息、滯報金、怠報金、短估
    金及罰鍰等，除本法另有規定者外，準用本法有關稅捐之規定。」分別為稅捐稽
    徵法第二十四條第三項前段、第四十九條前段所明定。次按「在中華民國境內居
    住之個人或在中華民國境內之營利事業，其已確定之應納稅捐或關稅逾法定期限
    尚未繳納，其欠繳稅款及已確定之罰鍰單計或合計，個人在新台幣五十萬元以上
    ，營利事業在新台幣一百萬元以上者，由稅捐稽徵機關或海關報請財政部函請內
    政部入出境管理局限制該欠稅人或欠稅營利事業負責人出境。」、「第一項所稱
    之個人或營利事業，欠繳應納稅捐或關稅，在行政救濟程序終結前，個人在新台
    幣七十五萬元以上，營利事業在新台幣一百五十萬元以上者，稅捐稽徵機關或海
    關得報請財政部函請內政部入出境管理局限制該欠稅人或欠稅營利事業負責人出
    境。」為限制欠稅人或欠稅營利事業負責人出境實施辦法第二條第一、三項所明
    定。又「個人或營利事業欠繳應納稅捐，而提起行政救濟終結前，原則上應免予
    限制該欠稅人或欠稅營利事業負責人出境，但有左列情形之一，且合於『限制欠
    稅人或欠稅營利事業負責人出境實施辦法』第二條第三項規定之限制出境標準者
    ，應予限制出境：（一）納稅義務人經復查決定仍有應納稅額，而未繳納半數或
    提供相當擔保而提起訴願，經審酌確有限制出境之必要者。（二）欠稅人或欠稅
    營利事業負責人有潛逃國外，或隱匿或移轉財產以逃避稅捐執行之跡象者。」為
    財政部八十五年八月十五日台財稅第八五一九一五Ｏ三六號函所明釋，核與相關
    稅法規定意旨相符，自得予以適用。
二、本件原告滯欠高雄縣大社鄉○○○段七○之一○號土地八十九年度土地增值稅額
    、滯納金及利息合計四二、八○六、五七五元，尚在行政救濟程序中，並未確定
    等情，為兩造所不爭執，並有原告之限制出境案件戶籍資料及欠稅情形、高雄縣
    政府稅捐稽徵處九十年一月二日九十高縣稅法字第０００四九０號函、被告九十
    年一月十日台財稅字第０九００００三九二七號函等附原處分卷可稽，堪認屬實
    。查其金額既已達限制欠稅人或欠稅營利事業負責人出境實施辦法第二條第三項
    所定限制出境之金額標準，則高雄縣政府稅捐稽徵處據以依稅捐稽徵法第二十四
    條第三項規定，以九十年一月二日九十高縣稅法字第０００四九０號函報請被告
    以九十年一月十日台財稅字第０九０００００三九二號函請內政部警政署入出境
    管理局限制原告出境，經核並無不合。
三、原告雖主張系爭八十九年度土地增值稅事件尚在行政救濟程序中，尚未確定，被
    告限制原告出境，顯有違誤云云。惟查，按「限制欠稅人或欠稅營利事業負責人
    出境實施辦法」係依據稅捐稽徵法第二十四條第三項及關稅法第二十五條之一第
    三項之授權所訂定，其第二條第一項之規定，並未逾越上開法律授權之目的及範
    圍，上開辦法為確保稅收，增進公共利益所必要，與憲法尚無牴觸，業經司法院
    釋字第三四五號解釋在案。至有無限制出境之必要，事屬行政機關之裁量權，被
    告因其欠稅金額高達四千餘萬元，因而認有在行政訴訟確定前予以限制出境之必
    要，並無逾越權限或濫用權力，則被告之處分自屬合法。從而，被告於原告之欠
    稅案行政訴訟確定前，函請內政部警政署入出境管理局限制原告出境，其處分並
    無違誤，訴願決定予以維持，亦無不合。原告徒執前詞，聲請撤銷，為無理由，
    應予駁回。
據上論結，本件原告之訴為無理由，爰依行政訴訟法第九十八條第三項前段、第二百
十八條、民事訴訟法第三百八十五條第一項前段，判決如主文。
中　　華　　民　　國　　九十一　　　年　　　六　　　　月　　　十三　　　日
                      臺 北 高 等 行 政 法 院   第 四 庭
                                         審 判 長 法  官　姜素娥
                                                  法  官　林文舟
                                                  法  官　陳國成
右為正本係照原本作成。
如不服本判決，應於送達後二十日內，向本院提出上訴狀並表明上訴理由，如於本判
決宣示後送達前提起上訴者，應於判決送達後二十日內補提上訴理由書（須按他造人
數附繕本）。
中　　華　　民　　國　　九十一　　　年　　　六　　　　月　　　十三　　　日
　　　　　　　　　　　　　　　　　　　　          書記官　王英傑
